最　高　行　政　法　院　裁　定　　　　　　　　　九十一年度裁字第一四四三號
　　抗　告　人　甲○○
　　　　　　　　乙○○○
　　共　　　同
　　訴訟代理人　丙○○
右抗告人因與相對人臺中市政府間有關核發證明事務事件，對於中華民國九十年十月
二十九日臺中高等行政法院九十年度訴字第一○一四號裁定提起抗告，本院裁定如左
︰
　　主  文
抗告駁回。
抗告訴訟費用由抗告人負擔。
　　理  由
一、按抗告法院認抗告為不合法或無理由者，應為駁回抗告之裁定，行政訴訟法第二
    百七十二條準用民事訴訟法第四百九十二條第一項定有明文。
二、本件原裁定以：按提起課以義務訴訟，須以經過訴願為其前提，其未經過訴願程
    序，遽行提起行政訴訟，自非法之所許，此觀行政訴訟法第五條第一項規定甚明
    。本件抗告人甲○○、乙○○○等分別為臺中市○區○○段二三○之三三五、二
    三○之三三七地號土地之所有權人，該二筆土地均為畸零地，乃向臺中市政府申
    請與鄰接之同地段三一之四一、二三○之三四一地號（因分割已變更為同段第三
    一之一一二、二三○之三四九地號）等公有畸零地合併使用，並申請發給合併使
    用證明書，經臺中市政府否准。抗告人等循序提起再訴願，經內政部再訴願決定
    ：「原決定及原處分均撤銷，由原處分機關於二個月內另為適法之處理。」事經
    九個月餘，臺中市政府仍遲不處理，乃依行政訴訟法第五條第一項規定，提起本
    件訴訟，聲明請求臺中市政府核發抗告人所申請之公有畸零地合併使用證明書。
    惟依據首揭說明，本件再訴願決定撤銷原處分後，臺中市政府雖逾二個月期限未
    另為適法之處分，抗告人仍應再經訴願程序，始可提起行政訴訟。本件尚未經過
    合法之訴願程序，其等逕行提起本件訴訟自難認為合法，因將抗告人之訴駁回，
    經核於法並無違背。
三、抗告意旨略謂：本件再訴願決定未依訴願法第九十條規定附記，依同法第九十二
    條規定，抗告人自再訴願決定書送達之日起一年內提起行政訴訟，自屬合法。次
    查司法院製作之「行政訴訟參考手冊」課予義務訴訟之先行程序，原則須經訴願
    程序，並類推關於撤銷訴訟之規定。本件再訴願決定為撤銷原處分並逕為變更之
    決定，而該決定對訴願人仍為不利益之情形，應可類推關於撤銷訴訟，可逕提行
    政訴訟，方符立法意旨。又依行政訴訟法第五條第二項規定，申請案件遭駁回後
    ，經依訴願程序後，仍無法獲得救濟下，得提起請求該機關應為行政處分或應為
    特定內容之行政處分之訴訟。如依原裁定之用法，則行政機關可以不同名目，讓
    訴願人不斷訴願，而永無法提起行政訴訟，似非事理之公，法理之平云云。卷查
    抗告人之再訴願書係請求再訴願決定機關將原處分及原決定均撤銷，並請命原處
    分機關依法核發合併使用證明書，既經再訴願決定：「原決定及原處分均撤銷，
    由原處分機關於二個月內另為適法之處理。」則臺中市政府所為否准核發合併使
    用證明書之原處分已不存在，即回復至抗告人原依法提出申請之狀態，自無從對
    該已不存在之原處分表示不服並提起行政訴訟。臺中市政府於再訴願決定指定之
    二個月期間內未作成決定，依訴願法第二條第一項規定，自得提起訴願，以資救
    濟。抗告人主張本件再訴願決定未依訴願法規定附記，抗告人自再訴願決定書送
    達之日起一年內提起行政訴訟，自屬合法；且依行政訴訟法第五條第二項規定，
    得提起請求該機關應為行政處分或應為特定內容之行政處分之訴訟云云，殊無足
    採。本件抗告難認有理由，應予駁回。
四、依行政訴訟法第二百七十二條、第一百零四條、民事訴訟法第四百九十二條第一
    項、第九十五條、第七十八條、第八十五條第一項前段，裁定如主文。
中　　華　　民　　國　　九十一　　　年　　　十二　　　月　　　十二　　　日
                    最 高 行 政 法 院  第 四 庭
                                審 判 長 法  官　　　廖　政　雄
                                         法  官　　　趙　永　康
                                         法  官　　　林　清　祥
                                         法  官　　　鍾　耀　光
                                         法  官　　　姜  仁  脩
右  正  本  證  明  與  原  本  無  異
　　　　　　　　　　　　　　　　　　　　 法院書記官　蘇  金  全
中　　華　　民　　國　　九十一　　　年　　　十二　　　月　　　十二　　　日
